臺灣士林地方法院民事裁定              100年度輔聲字第1號
聲  請  人  吳奕萱
相  對  人  吳羅弘美
聲請人聲請選任受輔助人特別代理人事件，本院裁定如下：
    主  文
聲請駁回。
聲請程序費用新臺幣壹仟元由聲請人負擔。
    理  由
一、按受輔助宣告之人為不動產或其他重要財產之處分、遺產分
    割、遺贈、拋棄繼承權或其他相關權利之行為時，應經輔助
    人同意，民法第15條之2 第1 項第5 款、第6 款定有明文。
    又輔助人之行為與受輔助宣告之人之利益相反或依法不得代
    理時，法院得因輔助人、受輔助宣告之人、主管機關、社會
    福利機構或其他利害關係人之聲請或依職權，為受輔助宣告
    之人選任特別代理人，民法第1113條之1 第2 項、第1098條
    第2 項亦有明文。該條項所稱「依法不得代理」係採廣義解
    釋，包括民法第106 條禁止自己代理或雙方代理之情形，以
    及其他一切因利益衝突，法律上禁止代理之情形而言。
二、聲請意旨略以：聲請人為相對人吳羅弘美之女，相對人前經
    鈞院以98年度禁字第204 號裁定宣告為受輔助宣告之人，並
    選定聲請人及吳柏慶為其輔助人。緣聲請人之外祖父即相對
    人之父羅連維於民國92年2 月12日死亡，羅連維為坐落於臺
    北市○○區○○段一小段128 地號之土地及其上同小段339
    建號即門牌號碼為臺北市○○區○○路3 段192 巷2 弄5 號
    之建物（下稱系爭不動產）之抵押權人，系爭不動產原為羅
    連維之四子羅源順所有，羅源順於99年9 月17日死亡，系爭
    不動產由其母曾義妹繼承，惟曾義妹目前中風，無法言語，
    其子女擬將上揭抵押權登記予以塗銷，然相對人已受輔助宣
    告，須由特別代理人為其行使同意權，為此，依民法第1113
    條之1 第2 項、第1098條第2 項規定，聲請就上揭抵押權塗
    銷登記事宜選任聲請人為受輔助宣告之人吳羅弘美之特別代
    理人等語。
三、經查，聲請人主張其為受輔助宣告之人吳羅弘美之女、被繼
    承人羅連維之孫女，羅連維於92年2 月12日死亡，羅連維之
    繼承人即曾義妹、羅源銓、羅源明、羅源發、吳羅弘美、羅
    蘭芳均未拋棄繼承；曾義妹於99年9 月17日因繼承取得系爭
    不動產所有權等情，業據聲請人到庭陳明在卷（見本院100
    年9 月7 日筆錄），並有吳羅弘美之戶籍謄本、被繼承人羅
    連維之繼承系統表、土地及建物登記謄本在卷可參，堪信為
    真。又依上述土地及建物登記謄本所載，系爭不動產於78年
    8 月22日為抵押權設定登記，權利人為被繼承人羅連維，債
    務人為羅源順，存續期間自78年8 月21日至88年8 月21日，
    從而該抵押權是否仍有效存在，已屬有疑。倘上開抵押權仍
    有效存在，自屬被繼承人羅連維之遺產，而由羅連維之全體
    繼承人公同共有，則聲請人既非羅連維之繼承人，其與受輔
    助宣告之人吳羅弘美就有關上揭抵押權塗銷登記事宜，即無
    任何利益相反情事，聲請人既為吳羅弘美之輔助人，自得依
    民法第15條之2 之規定，行使該抵押權之處分、分割或其他
    相關權利之同意權，並無選任特別代理人之必要。是本件聲
    請，於法未合，應予駁回。
四、依非訟事件法第21條第1 項前段，裁定如主文。
中    華    民    國   100    年    12    月    26    日
                  家事庭法  官  陳文通
以上正本係照原本作成。
如對本裁定抗告，應於裁定送達後10日內向本院提出抗告狀，並
繳納抗告費新臺幣1,000 元。
中    華    民    國   100    年    12    月    26    日
                        書記官  陳玉瓊